臺灣彰化地方法院員林簡易庭小額民事判決
110年度員小字第434號
原      告  顧安工程顧問股份有限公司

法定代理人  顧慶華  
訴訟代理人  顧玲菁  
            陳右錚  
被      告  盛鈺科技材料有限公司




法定代理人  陳世靈  

上列當事人間請求給付尾款事件，本院於民國111年2月11日言詞
辯論終結，茲判決如下：
    主      文
被告應給付原告新臺幣伍萬捌仟捌佰元，及自民國一○九年七月
十五日起至清償日止，按年息百分之五計算之利息。
訴訟費用新臺幣壹仟元由被告負擔。
本判決第一項得假執行。但被告如以新臺幣伍萬捌仟捌佰元為原
告預供擔保，得免為假執行。
    事實及理由
一、原告主張：兩造於民國109年2月21日訂立契約(下稱系爭契
    約)，由原告辦理彰化縣○○市○○○段00○0地號建案簡易水土保
    持申請(下稱系爭工程)，被告應給付原告新臺幣(下同)105,
    000元(含稅)之代辦申請費用，嗣辦理期間因補正資料，又
    約定被告應另給付6,300元(含稅)之河川公地開孔結構安全
    證明書費用，合計被告應給付原告111,300元。被告已於109
    年2月25日給付第一筆代辦申請費用52,500元，並約定尾款5
    2,500元及6,300元於簡易水土保持申請書核准(即109年7月7
    日)後7日內付清，惟經原告屢次催討，被告均未支付第一筆
    費用尾款52,500元及第二筆證明書費用6,300元，故被告應
    自109年7月15日起負遲延責任。且兩造雖約定需開立發票，
    但須被告給付尾款後，原告始會開立發票予被告。又原告於
    建照核准日即110年4月20日以尾款請款單及發票影本再次向
    被告請款，被告仍置之不理，故原告爰依系爭契約法律關係
    提起本件訴訟等語，並聲明：被告應給付原告58,800元，及
    自109年7月15日起至清償日止，按年息5%計算之利息。
二、被告則以：兩造就系爭工程訂立系爭契約，系爭工程第一筆
    代辦申請費用被告已給付52,500元，尚有尾款52,500元及證
    明書費用6,300元未給付，又兩造訂定系爭契約時，約定原
    告須開立發票，惟原告迄今仍未交付尾款之發票正本予被告
    ，被告亦未收到發票影本，故被告無法給付尾款予原告。又
    系爭工程，原告須為簡易水土保持開工及完工申報，惟原告
    卻未為完工申報，因此被告拒絕給付代辦申請費用之尾款52
    ,500元，但證明書費用6,300元願給付。此外，兩造係約定
    於建照核發日即110年4月20日始給付尾款，故應自斯時為利
    息起算點等語，並聲明：原告之訴駁回。
三、得心證之理由：
  ㈠原告主張兩造於109年2月21日訂立系爭契約，第一筆代辦申
    請費105,000元，被告已給付52,500元，剩餘52,500元及第
    二筆證明書費用6,300元，合計58,800元被告尚未給付等情
    ，業據其提出顧安工程顧問股份有限公司報價單即系爭契約
    、存摺存款歷史明細批次查詢表、尾款請款單、簡易水土保
    持申報書、彰化縣政府函文及通訊軟體LINE對話紀錄等件影
    本在卷為證，復為被告所不爭執，自堪信原告此部分主張為
    真實。另原告依系爭契約所負之主給付義務為完成顧安工程
    顧問股份有限公司報價單即系爭契約所載之簡易水土保持計
    畫書圖製作及設計規劃、簡易水土保持計畫申請、現地會勘
    及審查意見修訂、專業技師簽證費及出席費等工作，而被告
    對此部分僅抗辯系爭工程，原告尚有簡易水土保持開工及完
    工申報未完成等語(被告此部分抗辯不可採，則如下述)，自
    應堪認原告已完成。
　㈡就尾款52,500元部分：
  ⒈被告雖有抗辯系爭工程，原告須為簡易水土保持開工及完工
    申報，惟原告卻未為完工申報，因此無須給付代辦申請費用
    之尾款52,500元等語，並提出LINE對話紀錄為證，為原告所
    否認。經查，系爭簡易水土保持計畫申請之工作項目為簡易
    水土保持計畫書圖製作及設計規劃、簡易水土保持計畫申請
    、現地會勘及審查意見修訂、專業技師簽證費及出席費，此
    有系爭契約(即報價單)為證，且觀諸被告所提LINE對話紀錄
    ，原告僅表示在收取尾款之後仍會協助簡水的開工及完工申
    報，惟被告尚未給付尾款，兩造對系爭工程內容是否合意包
    含完工申報，已生質疑，被告復未提出其他證據證明系爭工
    程內容包含原告須為完工申報之工作，是被告此部分所辯，
    尚不足採。
　⒉被告固又抗辯兩造訂立系爭契約時，約定原告須開立發票，
    惟原告迄今仍未交付代辦申請費尾款之發票正本予被告，被
    告亦未收到發票影本，被告可拒絕給付餘款52,500元等語。
    經查：
　①解釋契約，固須探求當事人立約時之真意，不能拘泥於契約
    之文字，但契約文字業已表示當事人真意，無須別事探求者
    ，即不得反捨契約文字而更為曲解。觀以系爭契約(即報價
    單)於付款方式僅記載第一期－費用簽約時支付委託服務費用
    50%。第二期費用－機關核准報告書後7日內支付委託服務費
    用尾款，足認兩造並未將被告給付尾款52,500元之義務，附
    加以原告開立統一發票作為給付條件，否則系爭契約(即報
    價單)就付款方式豈能如此記載，是被告抗辯原告未交付尾
    款之發票正本予被告，無法給付尾款52,500元予原告一情，
    即屬無據。
　②按因契約互負債務者，於他方當事人未為對待給付前，得拒
    絕自己之給付，民法第264條第1項前段定有明文。次按所謂
    同時履行之抗辯，乃係基於同一雙務契約而發生，倘雙方債
    務，非本於同一之雙務契約而發生，縱令雙方債務在事實上
    有密切之關係，或雙方之債務雖因同一之雙務契約而發生，
    然其一方之給付與他方之給付，並非立於互為對待給付之關
    係者，尚不得發生同時履行之抗辯(最高法院59年度台上第8
    50號民事判例參照)。又按契約之義務分為主給付義務、從
    給付義務及附隨義務。主給付義務，係指基於債之關係所固
    有、必備，並能決定債之關係類型之基本義務，從給付義務
    係指為準備、確定、支持及完全履行主給付義務之具有本身
    目的之義務，附隨義務則非給付義務，乃為履行給付義務或
    保護債權人人身或財產上利益，於契約發展過程基於誠信原
    則而生之義務，包括協力及告知義務以輔助實現債權人之給
    付利益（最高法院101年度台上字第2098號、100年度台上字
    第2號民事判決意旨參照）。從給付義務與他方之對待給付
    是否立於互為對待給付之關係，應視其對契約目的之達成是
    否必要而定。兩造依系爭工程契約所負之主給付義務，分別
    由原告完成一定工作及被告給付報酬，且因上開給付義務彼
    此互為對待給付，故具有同時履行抗辯之關係。而兩造固約
    定原告須開立統一發票予被告，然並未約定以開立統一發票
    作為給付報酬之條件，已如前述，且開立發票應係基於稅捐
    上之理由，僅得認屬從給付義務或附隨義務，尚難認與被告
    所負給付報酬之主給付義務，具有同時履行抗辯之關係，既
    然原告已依約完成工作，被告即負有給付餘款52,500元之義
    務，是被告上開抗辯，即非可採，被告依約既有52,500元尚
    未給付，則原告依系爭契約之約定，請求被告給付52,500元
    ，即屬有據。
  ㈢原告請求被告給付證明書費用6,300元一情，被告對此表示願
    給付等語，原告自得請求被告給付證明書費用6,300元。
  ㈣末按給付有確定期限者，債務人自期限屆滿時起，負遲延責
    任；遲延之債務，以支付金錢為標的者，債權人得請求依法
    定利率計算之遲延利息；但約定利率較高者，仍從其約定利
    率；應付利息之債務，其利率未經約定，亦無法律可據者，
    週年利率為百分之5，民法第229條第1項、第233條第1項及
    第203 條分別定有明文。查原告主張依系爭契約，本項工作
    至取得簡易水土保持申報書核准公文為止，且機關核准報告
    書後，7日內支付委託服務費用尾款，而系爭工程業經彰化
    縣政府於109年7月7日函知「員林市○○○段0000地號」開發建
    築用地所提送之簡易水土保持申報書乙案，經審准予同意，
    有該府109年7月7日府水保字第1090227806號函在卷可證。
    被告雖辯稱兩造係約定於建照核發日即110年4月20日始給付
    尾款，然未提出兩造合意延長付款期限之相關證據，是被告
    之抗辯，難以採認，足認被告應自109年7月15日起負遲延責
    任，則原告請求被告自109年7月15日起至清償日止，按年息
    年5%計算之利息，為有理由，應予准許。
四、綜上所述，原告本於系爭契約之法律關係，請求被告給付58
    ,800元，及自109年7月15日起至清償日止，按年息5%計算之
    利息，為有理由，應予准許。
五、本件事證已臻明確，兩造其餘攻擊防禦方法及舉證，核與判
    決結果無影響，爰不予一一論述，併此敘明。
六、本件係小額程序為被告敗訴之判決，依民事訴訟法第436條
    之20規定，應依職權宣告假執行，並依同法第392條第2項規
    定，依職權宣告被告如預供擔保，得免為假執行。
七、訴訟費用負擔之依據：民事訴訟法第78條。
中　　華　　民　　國　　111 　年　　2 　　月　　25　　日
                  臺灣彰化地方法院員林簡易庭
                              法  官  楊鑫忠
以上正本係照原本作成。
如對本判決不服，得於送達後20日內以判決違背法令為理由，向
本院提起上訴狀(須附繕本)。
中　　華　　民　　國　　111 　年　　2 　　月　　25　　日
                              書記官  張清秀